【裁判字號】    97,簡上,163
【裁判日期】    980429
【裁判案由】    清償債務
【裁判全文】
臺灣板橋地方法院民事判決             97年度簡上字第163號
上  訴  人  甲○○○○○○○○
訴訟代理人  張漢榮律師
複訴訟代理  林宇文律師
人
被上訴人    乙○○
訴訟代理人  丙○○
            曾國龍律師
上  一  人  鄭至量律師
複訴訟代理
人
上列當事人間請求清償債務事件，上訴人對於中華民國97年5 月
29日本院板橋簡易庭97年度板簡字第1621號第一審判決提起上訴
，本院判決如下：
    主  文
原判決廢棄，發回原審法院。
    事實及理由
一、按第一審之訴訟程序有重大之瑕疵者，第二審法院得廢棄原
    判決，而將該事件發回原法院。但以因維持審級制度認為必
    要時為限。民事訴訟法第451 條第1 項定有明文。此項規定
    ，依同法第436 條之1 第3 項規定，於簡易訴訟程序事件之
    第二審上訴程序準用之。又按民事訴訟法第199 條第2 項規
    定，審判長應向當事人發問或曉諭，令其陳述事實聲明證據
    或為其他必要之聲明及陳述，其所聲明及陳述有不明瞭或不
    完足者，應令其敘明或補充之。此為審判長因定訴訟關係之
    闡明權，同時並為其義務，故審判長對於訴訟關係未盡此項
    必要之處置，違背闡明之義務者，其訴訟程式即有重大瑕疵
    ，而基此所為之判決亦屬違背法令。
二、查本件被上訴人於原審以獨資弘恩托兒所為被告，起訴主張
    ：(一)弘恩托兒所為兩造與第三人等5 人合夥經營，僅礙於法
    令規定以獨資型態辦理營利事業登記，並以梁蘭萍為負責人
    。被上訴人於合夥期間有代付弘恩托兒所之房屋租金及立案
    費，爰依不當得利之法律關係請求弘恩托兒所給付。(二)被上
    訴人與梁蘭萍間有合夥股份讓渡契約關係存在，爰請求梁蘭
    萍給付等語。依其起訴主張之事實，就依不當得利之規定請
    求弘恩托兒所償還代付費用部分，究係請求獨資弘恩托兒所
    給付？或係請求合夥弘恩托兒所給付？並不明瞭。就依系爭
    讓渡契約關係請求給付部分，是請求梁蘭萍個人給付？或係
    請求獨資弘恩托兒所給付？當事人欄之記載與其主張之事實
    亦有出入，原審未予闡明，命其敘明或補充，即遽判命獨資
    弘恩托兒所即上訴人如數給付，於法自欠允洽，其訴訟程序
    自屬有重大之瑕疵，基此所為之判決，亦屬違背法令。而上
    訴人復不同意由第二審法院就該事件自為實體之裁判（見本
    院民國97年11月18日準備程序筆錄），以補正上開訴訟程序
    之瑕疵。則為維持審級制度，自有將本事件發回原審法院，
    即本院板橋簡易庭更為裁判之必要。從而，上訴人執此指摘
    原判不當，求予廢棄，以維持審級之利益，自屬有理由。爰
    由本院將原判決廢棄，發回原審法院，即本院板橋簡易庭重
    行審理。並不經言詞辯論逕為判決。
三、據上論結，本件上訴為有理由，依民事訴訟法第436 條之1
    第3 項、第451 條第1 項、第453 條，判決如主文。
中    華    民    國    98    年    4     月    29    日
                  民事第二庭    審判長法  官  蕭胤瑮
                                      法  官  鍾啟煌
                                      法  官  陳麗玲
以上正本證明與原本無異
不得上訴
中    華    民    國    98    年    4     月    29    日
                                      書記官  吳俞玲


司法院資訊處製作；財團法人民間司法改革基金會備份。
